臺灣高雄地方法院刑事判決　　　　　　　 96年度訴字第121號
公　訴　人　臺灣高雄地方法院檢察署檢察官
被　　　告　庚○○
選任辯護人　歐陽志宏律師
上列被告因妨害自由等案件，經檢察官提起公訴（95年度偵字第
29743 號），本院判決如下：
    主  文
庚○○共同犯剝奪他人行動自由罪，累犯，處有期徒刑壹年拾月
。又犯恐嚇危害安全罪，累犯，處有期徒刑肆月。應執行有期徒
刑貳年。
    事  實
一、甲○○、丙○○（綽號「大胖」）係母子關係，甲○○因戊○○積欠其新臺幣（下同）1 千2 百多萬元未歸還，甲○○
    為索討欠債，將此事告知其子丙○○，丙○○遂安排其所認
    識之丁○○（曾因涉侵佔罪嫌，經臺灣臺中地方法院檢察署
    以95年度偵字第3182號為緩起訴處分，現尚在緩起訴處分期
    間）、庚○○（曾於民國90年間妨害自由案件，經本院以91
    年度訴字第20號判處有期徒刑5 月確定，於民國91年5 月20
    日易科罰金執行完畢），與甲○○共同於95年6 月20日左右
    ，在臺中市○○路「水滸傳紅茶坊」處謀議如何向戊○○催
    討欠債，甲○○、丙○○、丁○○、庚○○等人達成合意，
    約定於95年6 月23日下午先由甲○○諉以電話通知戊○○至
    其高雄市前金區○○○路103 號2 樓住處商談債務處理事宜
    ，待戊○○到達後，甲○○再以電話通知在樓下守候之庚○○，庚○○聽到電話聲響不要接聽，逕自與綽號「家雄」、
    「小罐」年籍不詳成年男子上樓，以債權人身份向戊○○以
    暴力及剝奪行動自由等方式逼債，庚○○、『家雄』、『小
    罐』即可分得討回欠債金額之2 成以為報酬。渠等約妥後，
    戊○○果於95年6 月23日下午4 時許應甲○○之邀前往，甲○○則依約通知在樓下守候之庚○○於約15分鐘後進入，甲○○、丙○○2 人即刻意迴避；庚○○與「家雄」上樓後，
    「小罐」則留在樓下伺機接應。庚○○一進門即對戊○○稱
    其所積欠之1 千2 百萬元有一半債權屬其所有要戊○○解決
    ，並掌摑戊○○耳光，戊○○驚嚇下吞食其隨身所攜帶之鎮
    定劑約5 、60顆，旋即昏迷（睡）迄翌日即95年6 月24日凌
    晨接近天亮時始醒來，尚恍惚之際，遭庚○○、「家雄」、
    「小罐」等人強押上渠等所駕駛，丁○○所有之車牌S2-220
    0 號自小客車，在車上，戊○○遭庚○○等人以膠帶縛綁雙
    手、嘴塞毛巾、眼睛則以毛巾及膠帶矇住，庚○○沿路以電
    話與丁○○聯繫應丁○○之指示，將戊○○載往臺中市○○
    路「亞曼尼汽車賓館」拘禁，於95年6 月24日上午10時許到
    達上開旅館後，庚○○等人將戊○○雙手分別綁在椅腳兩邊
    以防止其逃脫，嘴巴以膠帶纏繞貼住，眼睛仍繼續以毛巾及
    膠帶矇住，庚○○等人則不時掌摑、辱罵戊○○及逼問其何
    時還錢（所受傷害部分，業據戊○○撤回告訴）；當日丁○○則佯以臺中方面之債權金主身份前往上開旅館會合，並投
    宿在上開汽車賓館另一門號房間內以掌控全局，迄95年6 月
    26 日 下午5 時許，始辦理退房，庚○○等人復將戊○○載
    往苗栗山區空曠無人處，「家雄」先將戊○○以雙手抱樹方
    式綁在樹幹上，庚○○等人在將車駛離百公尺外熄火停放，
    庚○○則將其原先所使用之手機關機，再以丁○○所提供之
    不詳易付卡門號與丁○○聯繫，向丁○○報告事情進度；戊○○則趁隙自行掙脫沿山路下山，途中又遇到庚○○等人，
    經戊○○哀求將向他人借錢還債，並將其隨身所攜帶裝在紅
    色盒子內發票人為乙○○之支票2 紙（票號分別為：
    PA000000 0 、PA0000000，支票面額分別為8 萬元及7 萬元
    ，係乙○○交由戊○○持向石嬪華調現，退票後，石嬪華又
    交還戊○○欲向乙○○討債之用）交予庚○○以抵償部分債
    務，庚○○等人始將戊○○載下山至國道一號高速公路苗栗
    公館交流道處（起訴書誤載為埔里交流道），並拿2 千元予
    戊○○要其自行搭車返還高雄將其釋放（丁○○、丙○○、
    甲○○部分經本院於96年4 月2 日另行審結）。
二、庚○○於95年6 月底某日，持上開支票向乙○○稱其係戊○○之債權人，該支票係戊○○交予其抵債而要乙○○兌現，
    乙○○要求分期清償並於95年7 月3 日先匯款2 萬元與庚○○；庚○○復於95年8 月11日下午2 時許（起訴書誤載為下
    午4 時許），再持上開支票至高雄市○○區○○路82之6 號
    即乙○○住處，要乙○○兌現支票面額，並以兇惡語氣向乙○○揚言恫稱：若要面子，就要還錢，否則要讓其很難看，
    外面很多人等語，以加害名譽之事，恐嚇乙○○致生危害於
    其安全。乙○○因無力清償，遂先交付翡翠戒指1 只以為抵
    押，約定於95年8 月22日再清償6 萬元取回該只戒指，嗣於
    95年8 月22日下午6 時許，庚○○再度前往乙○○住處，經
    警據報後前往當場查獲，扣得乙○○所簽發之上開支票2 紙
    及翡翠戒指1 只並循線查悉上情。
三、案經戊○○、乙○○訴由高雄市政府警察局小港分局報請臺
    灣高雄地方法院檢察署檢察官偵查起訴。
    理  由
壹、證據能力部分：
一、按被告以外之人於偵查中向檢察官所為陳述，除顯有不可信
    之情況者外，得為證據，刑事訴訟法第159 條之1 第2 項定
    有明文。偵查中對被告以外之人所為之偵查筆錄，性質上係
    屬傳聞證據。惟現階段刑事訴訟法規定檢察官代表國家偵查
    犯罪、實施公訴，依法其有訊問被告之權，證人且須具結，
    而實務運作時，檢察官偵查中向被告以外之人所取得之陳述
    ，原則上均能遵守法律規定，不致違法取供，其可信度極高
    ，職是，被告以外之人前於偵查中已具結而為證述，除反對
    該項供述得具有證據能力之一方，已釋明「顯有不可信之情
    況」之理由外，不宜以該證人未能於審判中接受他造之反對
    詰問為由，即遽指該證人於偵查中之陳述不具證據能力。查
    本件證人即被害人戊○○、乙○○、證人石嬪華於檢察官偵
    查中具結為陳述（見95年度偵字第22104 號卷《下稱偵1 卷
    」第74頁至第78頁、第81頁至第82頁、第84頁至第86頁、第
    100 頁至第102 頁）以及證人即共犯丁○○、丙○○就被告
    庚○○犯行部分於檢察官偵查之具結陳述（見偵1 卷第117
    頁至第118 頁、第120 頁至第121 頁），並無證據顯示檢察
    官在偵查時有不法取供之情形，亦查無證據顯示上開證述有
    顯不可信之情況，依上開說明，上開證人之證言自均具有證
    據能力。
二、按被告以外之人（包括證人、鑑定人、告訴人、被害人及共
    同被告等）於審判外之陳述雖不符刑事訴訟法第159 條之1
    至之4 等4 條之規定，而經當事人於審判程序同意作為證據
    ，法院審酌該言詞陳述或書面陳述作成時之情況，認為適當
    者，亦得為證據，刑事訴訟法第159 條之5 定有明文。立法
    意旨在於傳聞證據未經當事人之反對詰問予以核實，原則上
    先予排除。惟若當事人已放棄反對詰問權，於審判程序中表
    明同意該等傳聞證據可作為證據，基於尊重當事人對傳聞證
    據之處分權，及證據資料愈豐富，愈有助於真實發見之理念
    ，且強化言詞辯論主義，使訴訟程序得以順暢進行，上開傳
    聞證據亦均具有證據能力。查證人即被害人戊○○、石嬪華
    均曾於警詢中為陳述，另證人即共犯丁○○、丙○○、甲○○於警詢時就被告犯行之陳述，其性質雖均屬傳聞證據，查
    無符合同法第159 條之1 至之4 等前4 條之情形，惟渠等所
    為之上開警詢筆錄內容，業經被告、辯護人及檢察官於審判
    程序同意作為證據，本院審酌上開筆錄作成時，並無不當取
    供之情形，且距離案發時間較近，記憶較為清晰，認為以之
    作為本案之證據亦屬適當，是渠等於警詢中之證言亦均具有
    證據能力。
貳、實體部分：
一、訊據被告對於犯罪事實一之妨害自由犯行均坦承不諱，惟矢
    口否認有為犯罪事事實二所載之恐嚇犯行，辯稱：伊沒有向
    乙○○恫稱：若要面子，就要還錢，否則要讓其很難看，外
    面有很多人等語，只是要求乙○○欠點要還，否則讓大家來
    評評理云云。經查：
(一)被告所為犯罪事實一之犯行，業據證人即被害戊○○、證人
    即共犯丁○○、丙○○、甲○○於警詢及偵查中證述甚詳，
    並有被告（0000000000、0000000000）、共犯甲○○（0000
    000000）、丙○○（0000000000）、丁○○（0000000000、
    0000000000）等人所持用之行動電話門號自95年6 月20 日
    至95年6 月26日間之通聯紀錄及車號查詢汽車車籍表1 紙在
    卷可憑，足見被告就剝奪被害人戊○○行動自由犯行之自白
    ，核與事實相符，堪予採為認定事實之基礎，是其此部分犯
    行，堪予認定。
(二)犯罪事實二部分：
 1、被害人戊○○於95年6 月26日交付予被告抵債之發票人為乙○○、面額分別為7 萬及8 萬之支票2 紙（票號：PA000000
    0 、PA0000000） ，原係由告訴人乙○○交由戊○○持向石
    嬪華調現，遭退票後，石嬪華又交還予戊○○；被告取得上
    開2 張支票後，乃於95年6 月底某日，持向乙○○陳稱其係
    戊○○之債權人，表示該支票係戊○○交予其抵債而要乙○○兌現，乙○○遂要求分期清償並於95年7 月3 日先匯款2
    萬元與庚○○；庚○○復於95年8 月11日下午4 時許，再持
    上開支票至高雄市○○區○○路82之6 號即乙○○住處，要
    乙○○兌現支票面額，惟乙○○因無力清償，遂先交付翡翠
    戒指1 只以為抵押，雙方約定於95年8 月22日再清償6 萬元
    取回該只戒指等情，業據證人戊○○、石嬪華於警詢及偵查
    中、證人乙○○於偵查中證述明確，且有高雄市政府警察局
    小港分局扣押筆錄（偵1 卷第34至35頁）、高雄市政府警察
    局小港分局扣押物品目錄表（扣押陳佩瑜支票2 張《票號：
    PA0000000 、PA0000000 》、翡翠戒指1 只，見偵1 卷第36
    頁）、贓物認領保管單2 紙（被害人陳佩瑜領回翡翠戒指、
    被害人石嬪華領回支票2 張、票號：PA0000000 、PA000000
    0 ，見偵1 卷第38頁、第39頁）、支票影本2 張（票號：
    PA0000000 、PA 0000000）及退票理由單影本1 張（見偵1
    卷第40至42頁）、華南銀行匯款回條聯影本1 張（見偵1 卷
    第43頁）、照片4 張（見偵1 卷第49至50頁）等在卷可稽，
    復為被告所不否認，自堪認定屬實。
 2、被告雖否認有恐嚇告訴人陳珮瑜，惟證人即告訴人陳珮瑜於
    偵查及本院審理時均一致證稱：「…他（指被告）在8 月11
    日中午2 點半來找我，口氣很不好，說要給我很難看，要我
    最慢8 月21日或22日給他6 萬元，當時我很緊張…」（見偵
    1 卷第82頁）、「在95年8 月11日，他表示如果我要面子，
    我就要還他錢，不然就會給我很難看，外面很多人，他會出
    去講給外面的人聽」（見偵1 卷第102 頁）、「（辯護人問
    ：被告當天去找妳何事？）…我希望被告8 月22日再來，被
    告就說我22日再來要一定要拿到錢，如果沒有拿到錢，外面
    有很多里民，他就要給我難看。…（辯護人問：你怕不怕妳
    在外面欠債的事情被妳先生及里民知悉？）我當然會擔心不
    想讓他們知道。因為我知道這樣會沒有面子。（辯護人問：
    你這為這是恐嚇嗎？）被告當時跟我講話不是律師現在的問
    法，…被告卻這樣態度對待我，被告叫我一定要還錢，被告
    當時用很兇狠的臉色及口氣對待我，我當時會害怕。」（見
    本院卷第14 4頁至第145 頁）等語明確，堪認被告確有以「
    若要面子，就要還錢，否則要讓其很難看，外面很多人」等
    語之欲加害於他人名譽之惡害通知恫嚇告訴人，至為灼然。
    是被告前揭所辯，乃屬圖卸刑責之詞，不足採信。
(三)綜上所述，被告本件被訴犯行，均堪認定。從而，本件事證
    明確，應予依法論科。
二、論罪科刑：
(一)查被告就犯罪事實一行為後，如附表所示之相關法律均業經
    變更，並俱於95年7 月1 日施行，玆經整體比較結果，裁判
    時法並未較為有利，從而依刑法第2 條第1 項規定，自應適
    用各該行為時法，亦即修正前法；至此部分犯行行為時累犯
    之相關規定，因被告之前案非屬軍法裁判，而其本案復係故
    意犯罪，故被告此部分犯行之累犯規定修正前後實質內容並
    無變動，自不生新舊法比較之問題，而應直接適用裁判時法
    ，合先敘明。
(二)是核被告犯罪事實一所為係犯刑法第302 條第1 項之剝奪他
    人行動自由罪；就犯罪事實二所為，係犯同法第305 條之恐
    嚇危害安全罪。被告與丁○○、甲○○、丙○○、「家雄」
    、「小罐」就犯罪事實一之犯行，有犯意聯絡及行為分擔，
    均應論以共同正犯。查被告前於90年間妨害自由案件，經本
    院以91年度訴字第20號判處有期徒刑5 月確定，於91年5 月
    20日易科罰金執行完畢，此有臺灣高等法院被告前案紀錄表
    乙份在卷可憑，其受有期徒刑執行完畢後，5 年內故意再犯
    本件最重本刑為有期徒刑以上之2 罪，俱為累犯，均應依刑
    法第47條第1 項規定，加重其刑。
(三)爰酌被告不尋理性和平之方式解決債務糾紛，竟共同以剝奪
    他人行動自由之方式迫使被害人戊○○償債，且親自下手實
    施而剝奪戊○○行動自由期間達3 日，造成戊○○內心驚恐
    不已，又以恐嚇之方式逼迫告訴人乙○○兌現票款，其所為
    惡性重大，應予非難，且未能坦認全部犯行，犯後態度不佳
    ，迄今仍未與被害人戊○○和解賠償其精神上損害，亦屬非
    是，惟念其業與告訴人乙○○之配偶達成和解，並已先行給
    付和解金1 萬元，有和解書乙份在卷可憑，並慮及其犯罪之
    動機、目的、手段等一切情狀，認原起訴意旨求處有期徒刑
    3 年，尚屬過重，乃酌情分別量處如主文所示之刑，並依修
    正前刑法第51條第5 款規定，定其應執行之刑（依刑法第51
    條定應執行刑時，裁判確定前犯數罪，其中一罪在新法施行
    前者，亦應為新舊法比較，最高法院民國95年5 月23日第8
    次刑事庭會議決議可資參照），以資懲儆。
據上論斷，應依刑事訴訟法第299 條第1 項前段、刑法第2 條第
1 項前段、第28條、第302 條第1 項、第305 條、第47條第1 項
，修正前刑法第51條第5 款，刑法施行法第1 條之1 ，判決如主
文。
本案經檢察官己○○到庭執行職務。
中　　華　　民　　國　　96　　年　　5 　　月　　31　　日
                  刑事第十二庭  審判長法　官  施柏宏
                                      法  官  洪能超
                                      法  官  林書慧
以上正本證明與原本無異。
如不服本判決，應於判決送達後10日內，向本院提出上訴狀。
中　　華　　民　　國　　96　　年　　6 　　月　　 1　　日
                                書記官  鍾錦祥
附錄本件論罪科刑法條：
《中華民國刑法第302 條（剝奪他人行動自由罪）》
私行拘禁或以其他非法方法，剝奪人之行動自由者，處5 年以下
有期徒刑、拘役或3 百元以下罰金。
因而致人於死者，處無期徒刑或7 年以上有期徒刑，致重傷者，
處3 年以上十年以下有期徒刑。
第 1 項之未遂犯罰之。
《中華民國刑法第305 條（恐嚇危害安全罪）》
以加害生命、身體、自由、名譽、財產之事，恐嚇他人致生危害
於安全者，處2 年以下有期徒刑、拘役或3 百元以下罰金。
《中華民國刑法施行法第1 條之1 》
中華民國九十四年一月七日刑法修正施行後，刑法分則編所定罰
金之貨幣單位為新臺幣。
九十四年一月七日刑法修正時，刑法分則編未修正之條文定有罰
金者，自九十四年一月七日刑法修正施行後，就其所定數額提高
為三十倍。但七十二年六月二十六日至九十四年一月七日新增或
修正之條文，就其所定數額提高為三倍。
附表：
┌──────┬─────────────┬─────────────┬───────┬────┐
│相關變更條文│行為時法（下稱舊法）之內容│裁判時法（下稱新法）之內容│比  較  理  由│備    註│
├──────┼─────────────┼─────────────┼───────┼────┤
│刑法第33條第│罰金：（銀元）1 元以上。  │罰金：新臺幣1000元以上，以│罰金刑之下限，│舊法有利│
│5 款：罰金刑│                          │百元計算之。              │由銀元10元（依│        │
│下限變更    │                          │                          │前述也提高10倍│        │
│            │                          │                          │）即新臺幣30元│        │
│            │                          │                          │，提高為新臺幣│        │
│            │                          │                          │1000元。      │        │
├──────┼─────────────┼─────────────┼───────┼────┤
│第51條第5 款│宣告多數有期徒刑者，於各刑│宣告多數有期徒刑者，於各刑│多數有期徒刑定│舊法有利│
│：多數有期徒│中之最長期以上，各刑合併之│中之最長期以上，各刑合併之│其應執行之刑之│        │
│刑，定其應執│刑期以下，定其刑期。但不得│刑期以下，定其刑期。但不得│上限，由20年提│        │
│行之刑之變更│逾20年。                  │逾30年。                  │高為30年。    │        │
╠══════╪═════════════╧═════════════╧═══════╧════╡
║整體比較結果│舊法有利。                                                                      │
╚══════╧════════════════════════════════════════╛
